臺灣高等法院刑事判決　　　　　　　　　　　　　九十二年度上易字第二六九二號
　　上　訴　人
　　即　被　告　甲○○
　　選任辯護人　金　鑫律師
右上訴人因賭博案件，不服臺灣桃園地方法院九十二年度易字第一八九號，中華民國
九十二年六月三十日第一審判決（起訴案號：臺灣桃園地方法院檢察署九十一年度偵
字第一０四三一號），提起上訴，本院判決如左：
    主  文
原判決關於甲○○部分撤銷。
甲○○共同以賭博為常業，處有期徒刑伍月，如易科罰金，以佰元折算壹日。扣案
跑馬八人座壹台（含ＩＣ板玖片）、輪盤六人座壹台（含ＩＣ板柒片）、賓果行星八
人座壹台（含ＩＣ板玖片）、麻將台（含ＩＣ板片）、超９５伍台（含ＩＣ板伍
片）、海洋之星陸台（含ＩＣ板陸片）、黃金撲克台（含ＩＣ板片）、７ＰＫ貳
拾壹台（含ＩＣ板貳拾片）、現金新台幣肆萬元均沒收。
    事  實
一、甲○○前於民國九十年十二月十四日，經桃園縣政府核准許可在桃園縣龜山鄉○○○路三十號之一設立「統發電子遊戲場」，並在此公眾得出入場所擺設幸運樸
    克三十台，詎自九十一年三月間起，基於常業賭博犯意，除將店內原核准經營之
    遊戲機台幸運樸克更換為跑馬八人座、輪盤六人座、賓果行星八人座、麻將、超
    ９５、海洋之星、黃金撲克、７ＰＫ外，並陸續僱用有犯意聯絡之李黃欽（由檢
    察官併案原審九十一年度易字一八六九號審理）為現場負責人，僱用金曉萍（九
    十一年三月間，由原審九十一年度易字三七八號審理判處有期徒刑三月，如易科
    罰金，以百元折算壹日確定）、丙○○（九十一年五月二十四日，由原審九十
    一年度易字三七八號審理判處有期徒刑三月，如易科罰金，以百元折算壹日確
    定）、賴秀美（賴女上班至九十一年五月二十五日止，由原審九十一年度易字三
    七八號審理判處有期徒刑五月，如易科罰金，以百元折算壹日確定）、林靜宜
    （九十一年五月十三日，由原審判處有期徒刑二月，如易科罰金，以百元折算
    壹日，緩刑參年確定）等四人為開分員，以所設置前揭電動賭博機具四十一台與
    不特定之賭客賭博財物，其方式為客人先出新臺幣（下同）一千元現金，由開分
    員以一比一或其他比例開分，客人按押不等之分數，如押中，則可贏取按押分數
    不等倍數之分數，如未押中，則所押之分數在機台上消失歸店家所有，累積之分
    數則可以洗分方式向店家換取現金，以此方式賭博財物，並恃以之為業。九十一
    年五月三十一日凌晨一時二十五分許，賭客謝重傑把玩之電動賭博機具「海洋之
    星」押中大，累積分數為十一萬二千七百分，除保留二千七百分外，其餘十一
    萬分則請店內洗分兌換現金，現場負責人李黃欽為免為警查緝，乃佯裝進入廁所
    將現金十一萬元置於廁所之化妝台上，再出而請謝重傑入內拿取，經喬裝賭客之
    內政部警政署督察室維新小組警員發覺上情，尾隨謝重傑進入廁所，於謝重傑拿
    取化妝台上之現金十一萬元時，當場逮捕並扣得其所有賭博所得十一萬元，並在
    現場查獲賭客陳永彰（八十八年間因賭博案件經臺灣板橋地方法院判處有期徒刑
    三月）、黃雲清、黃添發、林清琪（七十三年、八十四年分別因賭博案件，經臺
    灣基隆地方法院、臺北地方法院判處罰金一千元、五百元）、黃興隆（另行審結
    ，八十年、八十一年分別因賭博案件，經本院分別判處罰金一千五百元、一千元
    ）、陳俊良（八十五年、八十九年因賭博案件，分別經臺灣板橋地方法院判處有
    期徒刑二月、四月）、田詩清、乙○○、廖修迪（八十四年間因賭博案件，經本
    院判處罰金二千元）等共十人賭博財物，並扣得當場賭博之器具跑馬八人座一台
    （含ＩＣ板九片）、輪盤六人座一台（含ＩＣ板七片）、賓果行星八人座一台（
    含ＩＣ板九片）、麻將三台（含ＩＣ板三片）、超９５五台（含ＩＣ板五片）、
    海洋之星六台（含ＩＣ板六片）、黃金撲克三台（含ＩＣ板三片）、７ＰＫ二十
    一台（含ＩＣ板二十三片），及在丙○○、金曉萍身上各查獲賭資二萬四千元、
    一萬六千元。
二、案經桃園縣警察局龜山分局報請臺灣桃園地方法院檢察署檢察官偵查起訴。
    理  由
一、按刑事訴訟法第九十五條明定：訊問被告應先告知（1)　犯罪嫌疑及所犯所有罪
    名，罪名經告知後，認為應變更者，應再告知。（2)　得保持緘默，無須違背自
    己之意思而為陳述。（3)　得選任辯護人。（4)　得請求調查有利之證據。此項
    告知義務旨在使被告得適切行使防禦權，維護訴訟程序之公正，保障人權。經查
    共犯即另案被告丙○○於九十一年五月三十一日凌晨三時許首次警訊時供承：「
    因機台十萬分後會當機，客人要求洗分重新再玩，當時洗了十一萬二千七百元，
    客人要求重開二千七百分，其餘十一萬分寄分」、「當時客人沒有要求我說換現
    金，是客人自己去向經理說要兌換現金，當時我並不知道」，其所陳述係否認犯
    罪；惟被告丙○○於九十一年五月三十一日凌晨五時許第二度警訊時則已承認犯
    罪稱：「店內經理李黃欽先把現金新台幣十一萬元放於廁所化妝台上，然後走出
    廁所門外喊了一聲謝大哥之後，謝重傑就走進廁所化妝台前，拿起新台幣十一萬
    元之際，我就看見警察抓著謝重傑」等語（見九十一年度偵字第一０四三一號卷
    第三十頁反面、第三十二頁反面）。然查同案被告丙○○於第二次警訊時，警員
    並未告知罪名，及緘默權，違反告知義務，其所為之陳述，即無證據能力。再證
    人陸許林於九十一年十月七日下午偵查時到庭時固證述：「（賭完後如何換現金
    ？）照比例換現金，一比一時，一千分換現金一千元，二比一時，二千分換現金
    一千元。」、「（如何換現金？）把現金放在廁所化妝台上，或是放在外面香煙
    盒指定地點上，或是賭資由店家走到身邊塞給我。」（以上見偵字一０四三一號
    卷第一一二頁反面至一一三頁正面）；惟該證人於作證前後，檢察官並未依照刑
    事訴訟法第一百八十六條至第一百八十九條規定，命證人具結，並應告以具結之
    義務及偽證之處罰。及告以當據實陳述，不得匿、飾、增、減。偵查筆錄未履行
    證人具結之程序，該證言亦無證據能力，合先說明。
二、經查：
（一）同案被告賭客部分陳永彰、黃雲清、黃添發、林清琪、陳俊良、田詩清、乙○○、廖修迪、謝重傑、黃興隆，均業經原審判決在公眾得出入之場所賭博財物
      ，各處罰金貳仟元，如易服勞役，以佰元折算壹日確定。
（二）同案被告乙○○歷次之供述：警訊時供稱：「之前我至該電玩過兩、三次，
      只中過一次九七全盤約新台幣二十萬整，但我至天亮要離開時，玩到分數只剩
      新台幣一萬三千許，就向該店兌換現金後離開。只換過一次現金。」、「（上
      次兌換現金是何時？向店內何人兌換？如何兌換？）大約在本月五日許，由該
      店員供將錢放在廁所化妝台上後，在叫我上廁所至化妝台上拿取後離開。」（
      見偵字一０四三一號卷第五０頁正面）；乙○○於偵查時稱：「（贏錢如何換
      現金？）我若贏錢，他們就會把錢放在洗手間，我就會看到。」（以上見偵字
      一０四三一號卷第８７頁正面）。已經說明該店有睹電動玩具，換取現金情事
      。
（三）再參諸內政部警政署督察室維新小組警員楊文豐、楊昆基於九十一年五月三十
      日晚間八、九時許喬裝賭客進入「統發電子遊戲場」查察賭博犯行。證人即警
      員楊昆基於原審證述：「當天：：只有我跟楊文豐警員。門口有人在把風。他
      們會看我的證件問我從事什麼行業：：：。然後他就讓我進去。進去後我就喬
      裝成賭客在玩機台。後來就有客人玩海洋之星中了大牌，：：：他總共洗了十
      一萬多的分數，然後就跟現場人緣換了十一萬元現金，其餘分數就繼續開下去
      。錢是現場幹部把錢拿到洗手間的洗手台上，然後走出來之後向這人使個眼色
      並叫客人名字一聲之後，客人就進洗手間拿錢。然後我跟楊文豐警員進去廁所
      ，在廁所裡面門附近將該客人抓住，那時候他把其中一萬元拿在手上，另外十
      萬元用橡皮筋捆成一綑放在口袋。我們請他拿出口袋裏的十萬元，當時他是不
      承認。」、「（你們沒進洗手間怎會知錢放在洗手間的洗手台上？）我們有到
      那間店七、八次，去了解他們換錢的方式，那幾次時機還沒有成熟，所以還沒
      有抓。」（見原審九十一年易字第三七八號卷(二)第一三六頁）；另證人即警員
      楊文豐於原審證述：「那時候有個客人好像性謝，中了海洋之星全盤，：：：
      ，然後洗了整數十一萬元，洗了十一萬之後，李黃欽把錢拿到廁所放在化妝台
      上，因為那時候我就在廁所那邊看得很清楚。李黃欽走出廁所就叫了一聲謝大
      哥，：：：，然後謝先生就站起來走到廁所裡面，他進去的時候我們就抓住這
      個時間，我看到他拿到錢後，我們就馬上進去廁所將謝先生抓起來。之前我們
      都知道他們換錢的方式有很多種，但是時間點都沒抓準，所以就沒有去當場查
      獲。」（見原審九十一年易字第三七八號卷(二)第一三八頁、原審九十二年易字
      第一八九號卷第一五七頁）、「（當時謝先生說什麼？）謝先生說這個錢是他
      自己的，我就說我們在那邊都已經很熟了，都知道那時候他中大獎，他就不承
      認。」、「（當時他的錢如何放？）他把錢拿在手上，正要放到口袋，當時錢
      一疊十萬元用橡皮筋綁住，另外一疊是十萬元。」（以上見原審九十一年易字
      第三七八號卷(二)第一三九頁）。足見統發電子遊戲場內有兌換現金之情，已臻
      明確。
（五）又查統發電子遊戲場除提供賭客香菸、飲料外，尚有提供餐飲及宵夜，此顯與
      一般益智型、娛樂型之遊戲場經營方式迴異，如非有重利可得，遊戲場店家豈
      會如此削本競爭，又扣案之遊戲機台：跑馬八人座、輪盤六人座、賓果行星八
      人座、麻將、超９５、海洋之星、黃金撲克、７ＰＫ等遊戲機，係以跑馬馬匹
      最先抵達，或畫面出現相同圖形賓果等為決定是否中，其畫面色彩單調，變
      化呆板，缺乏聲光之刺激與謀略之運用，以此種遊戲機供消遣娛樂，顯難達其
      目的，此與益智型、娛樂型之遊戲機亦有不同，被告陳永彰、黃雲清、黃添發
      、林清琪、陳俊良、田詩清、乙○○、謝重傑、廖修迪均為成年之人，甚或為
      有家室之人，豈會為「消遣」、「娛樂」而把玩此種不具聲光刺激之機台，所
      辯純娛樂，無賭博云云，顯非事實。
（六）被告甲○○為「統發電子遊戲場」之登記負責人，其既稱非被人雇用之人頭，
      則對於所設立之遊戲場之經營方式、僱用人員、獲利能力、機器設備等應有一
      定之認識與瞭解，然經本院訊以上開問題時，被告甲○○竟均答以不知，顯有
      保留。又經原審向主管機關桃園縣政府調取「統發電子遊戲場」之營利事業設
      立許可申請案，被告甲○○係於九十年十月二十五日向桃園縣政府申請營利事
      業設立登記，原申請經營之遊戲機為「幸運樸克」三十台，經桃園縣政府審核
      各項規定後，於九十年十二月十四日核發營利事業登記證准予設立等情，有桃
      園縣政府函及營利事業登記證各一份在卷可稽。惟九十一年五月三十一日「統
      發電子遊戲場」為警查獲時，所查扣之遊戲機：跑馬八人座、輪盤六人座、賓
      果行星八人座、麻將、超９５、海洋之星、黃金撲克、７ＰＫ等，竟無一與其
      核准設立之「幸運樸克」相符，則其內部之遊戲機既經全面更換，所需之資金
      自屬龐大，身為負責人之被告甲○○豈能委為不知，所辯不知情云云，並無可
      採。
二、按刑法上所謂常業犯，指反覆以同種類行為為目的之社會活動之職業性犯罪而言
    ，至於犯罪所得之多寡，是否恃此犯罪為唯一之謀生職業，則非所問，縱令兼有
    其他職業，仍無礙於該常業犯罪之成立。（最高法院八十五年台上字第五一０號
    判例意旨參照）。被告甲○○為「統發電子遊戲場」負責人，分別僱用李黃欽、
    金曉萍、丙○○、賴秀美、林靜宜等人擔任現場負責人及開分員，且其設立之遊
    戲機台達四十一台，其數量甚多，規模龐大，顯係賴此維生而恃之為業，被告甲○○常業犯行堪以認定。
三、核被告甲○○所為，係犯刑法第二百六十七條之常業賭博罪；被告甲○○與同案
    被告林靜宜、另案被告李黃欽、金曉萍、丙○○、賴秀美有犯意聯絡與行為分擔
    ，均為共同正犯。
四、原審就被告甲○○部分據以論罪科刑，固非無見，惟查同案被告丙○○於第二次
    警訊雖坦承犯行，惟該筆錄，警員未告知罪名，及緘默權，違反告知義務，所為
    自白，並無證據能力；原判決予以採用為被告犯罪之證據，尚有未洽。被告甲○○上訴意旨否認犯罪雖未足採，但原判決關於被告甲○○部分既有前揭可議之處
    ，仍屬無可維持，應由本院將原判決被告甲○○部分撤銷改判。爰審酌被告甲○○經營「統發電子遊戲場」，與不特定賭客對賭，獲利甚豐，嚴重影響社會善良
    風氣，及其犯罪之動機、所用之手段、犯罪所生之危害程度，及犯罪後否認犯行
    之態度等一切情狀，量處如主文第二項所示之刑，並諭知易科罰金之折算標準。
    扣案跑馬八人座一台（含ＩＣ板九片）、輪盤六人座一台（含ＩＣ板七片）、賓
    果行星八人座一台（含ＩＣ板九片）、麻將三台（含ＩＣ板三片）、超９５五台
    （含ＩＣ板五片）、海洋之星六台（含ＩＣ板六片）、黃金撲克三台（含ＩＣ板
    三片）、７ＰＫ二十一台（含ＩＣ板二十三片），合計四十一台（ＩＣ板六十五
    片）為當場賭博之器具，應依刑法第二百六十六條第二項宣告沒收。又查獲當日
    警員在另案被告丙○○、金曉萍身上各查獲賭資二萬四千元、一萬六千元等情，
    有搜索扣押筆錄可稽，訊之另案被告丙○○、金曉萍雖辯稱該金錢為其所有云云
    。然查，查獲當時另案被告丙○○、金曉萍係見警查獲時，始慌忙間將原置於櫃
    檯皮包內之現金取出而改置於其褲子之口袋內等情，已據另案被告丙○○、金曉
    萍於原審審理時到庭供承在卷（見原審卷第一五五頁），並有搜索扣押筆錄上之
    記載可稽，如該金額確為渠等所有，且「統發電子遊戲場」並無涉及賭博犯行，
    渠等心地坦然，何須於警方搜索時為此異常之舉動，此顯違常情，且渠等對於遭
    警扣押之金額究為若干？於警訊時並不能為明確之指出，有搜索扣押筆錄之記載
    可稽，如該金錢確為渠等所有，豈會如此，又渠等係於夜間從事工作，竟然攜帶
    遠超過其正常所需之金錢，亦與經驗法則有悖，足徵扣案之二萬四千元及一萬六
    千元應為檯上之財物，並無疑義，應依刑法第二百六十六條第二項規定，宣告沒
    收。又經警在被告謝重傑身上所查獲之現金十一萬元，為被告謝重傑犯賭博罪所
    贏取之金錢，為其犯罪所得之物且屬於被告謝重傑所有，已經在被告謝重傑所犯
    賭博罪名之下，依刑法第三十八條第一項第三款宣告沒收確定。至於警方查獲當
    時，雖另由在場之黃家琪身上查獲現金一萬四千元，惟證人黃家琪已證稱其當時
    是去找被告林靜宜，扣案之現金係為繳納車款等語，以證人黃家琪於警訊時既能
    明確指出遭扣押之金額，而黃家琪嗣並經檢察官為不起訴處分，因之扣案之一萬
    四千元部分，尚不能證明為賭資；又扣案另被告李黃欽所持有之筆記本一本，其
    上僅記載姓名及電話號碼，尚不能證明為供犯罪所用之物，自均不能沒收，併予
    敘明。
六、被告甲○○經合法傳喚，無正當理由不到庭，不待其陳述，逕行判決。
據上論斷，應依刑事訴訟法第三百六十九條第一項前段、第三百六十四條、第二百九
十九條第一項前段、第三百七十一條，刑法第二十八條、第二百六十六條第一項前段
、第二項、第二百六十七條、第四十一條第一項、第三十八條第一項第三款，罰金罰
鍰提高標準條例第一條前段、第二條，判決如主文。
本案經檢察官朱兆民到庭執行職務。
中　　　華　　　民　　　國　　九十三　　年　　　四　　　月　　 十三 　　日
                              臺灣高等法院刑事第八庭
                                  審判長法  官  陳  祐  治
                                        法  官  陳  晴  教
                                        法  官  王  炳  梁
右正本證明與原本無異。
不得上訴。
                                        書記官  潘　大　鵬
中　　　華　　　民　　　國　　九十三　　年　　　四　　　月　　 十三 　　日
附錄本案論罪科刑法條全文：
刑法第二百六十七條
以賭博為常業者，處二年以下有期徒刑，得併科一千元以下罰金。
刑法第二百六十六條
在公共場所或公眾得出入之場所賭博財物者，處一千元以下罰金。但以供人暫時娛樂
之物為賭者，不在此限。
當場賭博之器具與在賭檯或兌換籌碼處之財物，不問屬於犯人與否，沒收之。
